【裁判字號】    89,訴,742
【裁判日期】    890512
【裁判案由】    違反槍砲彈藥刀械管制條例
【裁判全文】
臺灣高雄地方法院刑事判決                          八十九年度訴字第七四二號
    公  訴  人  臺灣高雄地方法院檢察署檢察官
    被      告  丙○○
    選任辯護人  鄭曉東
                魏緒孟
右列被告因違反槍砲彈藥刀械管制條例案件，經檢察官提起公訴（八十八年度偵字第
三０五四０號），本院判決如左：
    主  文
丙○○未經許可，持有手槍，處有期徒刑伍年陸月，併科罰金新臺幣拾貳萬元，罰金
如易服勞役，以新臺幣玖佰元即銀元參佰元折算壹日。
扣案之美國製９２ＦＳ型玖釐米口徑制式半自動手槍壹把（含彈匣貳個，槍號ＢＥＲ
４０９４６３Ｚ）、口徑玖釐米子彈貳拾貳發均沒收。
    事  實
一、丙○○於七十八年間曾有違反槍砲彈藥刀械管制條例之犯罪前科（不構成累犯）
    ，仍不知警惕。復於八十八年一月間某日，在屏東縣東港鎮某處，以新臺幣（下
    同）三十五萬元之代價，向綽號「阿明」之不詳姓名男子，購得可發射子彈具有
    殺傷力之美國製９２ＦＳ型九釐米口徑制式半自動手槍一把（含彈匣二個，槍號
    為ＢＥＲ４０９４６３Ｚ、口徑九釐米手槍子彈二十七發（鑑驗時試射五發）。
    旋持回高雄地區藏放，而未經許可，持有前開手槍、子彈。嗣警方於搜索丙○○
    友人甲○○（現另案經通緝中）住處未果後，甲○○供出丙○○持有槍枝，並聯
    繫丙○○後，丙○○即於八十八年十二月七日凌晨，取出前開槍彈往約定地點赴
    約。俟抵達該處後發現狀況有異，乃攜帶該槍彈，轉至高雄縣大寮鄉○○○路二
    六二號不知情之友人蔡錫詠所開設之眼鏡行內藏匿。至同日凌晨四時五十分（起
    訴書誤為五時三十分）許，丙○○自眼鏡行外出，欲行離去時，為警查獲，並在
    該眼鏡行內大櫥窗ＰＣ管內起出上開手槍一把（含彈匣二個）、子彈二十七發。
二、案經高雄市政府警察局報請臺灣高雄地方法院檢察署檢察官偵查起訴。
    理  由
一、訊據被告丙○○矢口否認有何持有手槍、子彈犯行，辯稱：前開槍彈均係甲○○
    所有，是甲○○在蔡錫詠眼鏡行時，要伊承擔，伊才為甲○○承擔的，伊未持有
    該槍彈云云。惟查右揭事實，業據被告於警訊供述：「該制式貝瑞塔手槍是大約
    於今（八十八）年元月初，以新臺幣三十五萬元向屏東縣東港一位綽號「阿明」
    之男子購得，當時並附送彈匣貳個，子彈二十七發」、「我購買槍支是要防身之
    用」、「．．因車上藏有槍械，．．於是前往．．．蔡錫詠租住處，乘他在二樓
    搖控開門不注意時，將槍械藏放在一樓眼鏡展示大櫥的ＰＣ管內，然後上二樓和
    朋友蔡錫詠聊天，．．．帶同警方前去取出藏放在ＰＣ管內之美製貝瑞塔九二型
    手槍壹支．．．」（八十八年十二月七日警訊筆錄），又於檢察官初訊時供述：
    「（槍、彈何來？）八十八年元月初，在屏東東港向一名叫「阿明」的男子，以
    三十五萬元買的．．．」、「我因為把槍放在車上，發現後面有警察跟蹤，我就
    躲到蔡錫詠的家．．．我就把槍械藏在一樓的ＰＣ管內．．．」、「（為何買槍
    ？）怕被劫財，因為我常中六合彩。」等語甚詳（八十八年十二月十七日偵訊筆
    錄），參諸證人蔡錫詠在警訊時證述：「．．當時我在二樓，我用電動鐵門搖控
    器開門，他（丙○○）進門後約十分鐘才上二樓找我聊天，他大約於四點多從我
    家後門離開，且於八十八年十二月十七日四時五十分，丙○○帶同警方叫我開門
    入屋逕行搜索，在．．．眼鏡展示大櫥窗裏ＰＣ管內當場查獲美製背瑞塔九二手
    槍乙支、子彈二十七顆、彈匣二個。」、「（槍彈）我朋友丙○○所有」等語以
    觀（八十八年十二月七日警訊筆錄），被告既欲找蔡錫詠聊天，應於進入蔡錫詠
    之眼鏡行後隨即上樓，焉有停留於一樓約十分鐘後再行上樓之必要？則被告所為
    進入眼鏡行後，先將槍彈藏放在一樓內櫥窗之ＰＣ管內，再上樓聊天之自白，核
    與蔡錫詠上開證述情節並無不符，已足認其上開自白與事實相符。此外，復有上
    手槍一把（含彈匣二個），子彈二十七發（鑑驗時經試射五發，僅餘二十二發）
    扣案可佐，而上開手槍一把係屬美國ＢＥＲＥＴＴＡ廠９２ＦＳ型口徑九釐米之
    制式半自動手槍，槍號為ＢＥＲ４０９４６３Ｚ，槍管內具六條右旋之來復線，
    機械性能良好，可擊發子彈；子彈二十七發，認均係制式口徑九釐米子彈，認均
    具殺傷力，並有內政部警政署刑事警察局八十九年一月四日刑鑑字第一四０五四
    三號鑑驗通知書一份附卷可稽。又本件係警方搜索甲○○未果後，經甲○○告知
    ，警方始知被告藏有槍枝，並由甲○○約出被告，警方則在約定地點埋伏，被告
    開車到場後發覺情況不對，就立刻倒車離開，警方在後跟蹤至上開眼鏡行，被告
    有提一個包包進入，警方即在外埋伏。直到五點多，被告從後門出來後，警方上
    前抓住被告，帶入眼鏡行內搜索未獲，即聯絡甲○○到場，警方並告以已監聽二
    人之通聯紀錄，被告始承認，主動打開眼鏡行櫥窗內之ＰＣ管，取出槍彈。該櫥
    窗之ＰＣ管從外面看不出是空心的，被告是直接前往取槍，並未探詢甲○○或蔡
    錫詠，被告在警訊時，於其兄詢問時，亦向其兄坦承擁有前開槍彈等情，亦經證
    人即承辦本案之高雄市政府警察局刑警大隊警官乙○○、陳譽仁在本院審理中到
    庭結證屬實（本院八十九年四月二十八日審判筆錄），而被告亦自承在警訊時並
    未遭警刑求，證人乙○○、陳譽仁即無故為不實證言以誣陷被告之必要，則依被
    告為警查獲之過程以觀，亦足以認定上開槍彈係屬被告所有甚明。被告固以甲○
    ○在偵查中所提出之自白狀及看守所之接見紀錄充為承擔罪責之證據，惟查甲○
    ○現因案經依法通緝中，有臺灣高等法院全國前案紀錄表可憑，本院無法依法傳
    喚、訊問，且依甲○○甫因非法持槍，經法院判處罪刑在案，此有本院八十八年
    度訴字第四四二號刑事判決書一份及其前開前案紀錄表可按，則甲○○如為掩飾
    被告罪行，出而承認持有本件槍彈，於其罪刑亦無甚影響，是其上開自白狀及接
    見紀錄所述各情，難期無偏頗之虞，且與上開事實不符，尚難採為有利被告之認
    定。再被告於七十八年間曾有違反槍砲彈藥刀械管制條例之犯罪前科（不構成累
    犯），此有其臺灣高等法院全國前案紀錄表可憑，則被告當知持有手槍、子彈之
    罪責甚重，而被告與甲○○曾有幾年未曾聯絡，直到最近一年才取得聯絡，平常
    只是打電話，到外面坐坐，無特別密切之交往等情，亦為被告供承在卷，衡情被
    告焉有甘受重懲而出面為甲○○承擔罪責，使其得以脫罪之理？是被告上開所辯
    ，顯係事後卸責之詞，不足採信，本件罪證明確，被告犯行洵堪認定，應依法論
    科。
二、核被告持有手槍之行為，係犯槍砲彈藥刀械管制條例第七條第四項之未經許可，
    持有手槍罪；其持有子彈之行為，係犯同條例第十二條第四項未經許可，持有子
    彈罪。被告一個持有手槍、子彈之行為觸犯構成要件不相同之罪名，為想像競合
    犯，應從一重之未經許可無故持有手槍罪論處。審酌被告已有前開犯罪前科，仍
    不知警惕，明知手槍及子彈均係管制物品，對社會治安可能肇致之危害甚鉅，竟
    仍買受持有，擁槍自重之心，彰彰甚明，而所持有之槍彈，火力尚強，其犯罪情
    節非輕，及其犯後曾一度坦承犯行，態度尚可等一切情狀，爰量處如主文所示之
    刑，並諭知罰金如易服勞役之折算標準。查被告前僅於七十八年間因犯槍砲彈藥
    刀械管制條例之罪而受有期徒刑六月之宣告，有前開前案紀錄表附卷足憑，且本
    件僅有一個單純之持有槍彈行為，難認其有犯罪之習慣，或因遊蕩、懶惰而觸犯
    刑章或以犯罪為常業，尚與刑法第九十條第一項所定令入勞動處所，施以強制工
    作之要件有間，參酌司法院大法官會議第四百七十一號解釋之意旨，本件如依同
    條例第十九條第一項之規定為強制工作之諭知，即屬有違比例原則，爰不另為強
    制工作之諭知。扣案之手槍一把（含彈匣二個）、子彈二十二發，均為違禁物，
    爰依法併予宣告沒收，至子彈五顆業經鑑驗單位試射而滅失，自無庸宣告沒收，
    附此敘明。
據上論斷，應依刑事訴訟法第二百九十九條第一項前段、槍砲彈藥刀械管制條例第七
條第四項、第十二條第四項、刑法第十一條前段、第五十五條、第四十二條第二項、
第三十八條第一項第一款、現行法定貨幣單位折算新臺幣條例第二條、罰金罰鍰提高
標準條例第二條，判決如主文。
中      華      民      國      八十九      年      五    月    十二    日
                                  臺灣高雄地方法院刑事庭
                                      法  官  林水城
右正本證明與原本無異。
如不服本判決，應於判決送達後十日內，向本院提出上訴狀。
                                      書記官  葛羽洪
中    華    民    國    八十九    年      五      月        十二      日
附錄本判決論罪科刑適用法條
槍砲彈藥刀械管制條例第七條第四項
未經許可，持有、寄藏或意圖販賣而陳列第一項所列槍砲、彈藥者，處五年以上有期
徒刑，併科新臺幣一千萬元以下罰金。


司法院資訊處製作；財團法人民間司法改革基金會備份。
